臺灣雲林地方法院民事判決　　　　　　　93年度簡上字第69號
上　訴　人　甲○○
訴訟代理人　乙○○
被上訴人　　丙○○
上列當事人間請求返還土地事件，上訴人對於中華民國93年10月
21日本院斗六簡易庭九十三年度六簡字第二二二號第一審判決提
起上訴，本院於民國94年4月6日言詞辯論終結，判決如下：
    主  文
上訴駁回。
第二審訴訟費用由上訴人負擔。
    事  實
甲、上訴人方面：
一、聲明：
　（一）原判決廢棄。
　（二）駁回被上訴人在第一審簡易之訴。
二、陳述：除與原判決記載相同者，茲引用之外，補稱：
  （一）原審對於地籍圖之謬誤未予詳查，且地籍圖之印章於原
        審已經張茂城等人否認曾經用印。
  （二）系爭土地上之豬舍為上訴人祖父所興建，原審未了解相
        關繼承問題逕予判決，實有不公。
  （三）系爭土地於辦理重測當時，地政人員要求所有權人同意
        以「參照舊地籍圖」作為經界之認定基準，而不是依據
        實際經界，例如籬笆、圍牆、屋簷等為界。可知系爭土
        地之重測程序實有重大瑕疵。
三、證據：除援用第一審所提證據外，補提農地重劃區土地所有
    　　　權人原有土地與新分配土地對照清冊、地籍調查表為
　　　　　證，並聲請訊問證人劉登中、丁○○、張茂城、張昭
  　　　　勇、黃炳松、黃國雄。
乙、被上訴人方面：
一、聲明：如主文所示。
二、陳述：除與原判決記載相同者，茲引用之外，補稱：系爭土
    　　　地已完成重測程序，並依法公告，即應依據公告之地
三、證據：援用第一審所提證據。
    理  由
一、本件被上訴人於原審起訴主張：坐落雲林縣斗六市○○段五
    六三地號土地為其所有，上訴人未經其同意即占用如原審判
    決附圖所示H 部分，面積十八平方公尺土地建築磚造瓦頂豬
    舍，爰本於民法第七百六十七條規定，請求其拆屋還地等語
    。上訴人則以：系爭土地上之豬舍係其祖父所興建。又系爭
    土地於民國（下同）73年間經土地重劃，復經86年之土地重
    測後，造成土地位移嚴重，重劃前豬舍均位在其所有之黃厝
    段五八三地號土地上，直至重劃後，豬舍才跨越黃厝段五八
    三地號與被上訴人所有之同段五六三地號土地等語，資為抗
    辯。
二、被上訴人主張坐落雲林縣斗六市○○段五六三地號土地為其
    所有，上訴人無正當權源即占用如原審判決附圖所示H 部分
　　，面積十八平方公尺土地建築磚造瓦頂豬舍等情，業據其提
　  出土地登記謄本、照片為證，並經原審會同斗六地政事務所
    人員勘測現場，製有勘驗筆錄、略圖及土地複丈成果圖在卷
    可稽，堪信為真實。
三、上訴人雖辯稱地政機關測量所憑之重測後地籍圖錯誤，不符
    兩造實際使用現狀等語，然查：
  （一）斗六市○○段五六三等地號土地，重劃前為斗六市○○
        ○段林子頭小段，於73年間辦理農地重劃，並依據雲林
        縣政府73年4 月18日雲府地劃字第36240 號農地重劃公
        告確定後依法登記，並重新編定為斗六市○○段。嗣後
        縣政府於91年間再依人民所述劃定疑義區域重新辦理地
        地政事務所93斗地四字第0930004873號函附卷為憑（見
        原審卷宗第215 頁），並經證人丁○○到庭證述屬實（
        見94年2 月22日筆錄）。按地籍圖係地政機關本於職權
        依其土地測量之專業知能、技術對土地實際施測所得之
        成果圖，並經公告，逾公告期間未經聲請複丈或複丈結
        果無誤，始行確定，亦即地籍圖係在相關土地法令之嚴
        格適用下為定型性處理而被作成，本即具有高度之公信
        力，且佐以土地法第四十三條「依本法所為之登記，有
        絕對效力」之規範意旨，堪認地籍圖所示相鄰土地之界
        址乃蓋然性相當高之經驗法則所應然。上訴人空言指稱
        兩造之土地界址非如重劃後地籍圖所示，不足採信。
  （二）上訴人雖另稱被上訴人所有土地於重劃前面積為三八一
        三平方公尺，重劃後則增加為三九六○平方公尺，並提
        出雲林縣菜公農地重劃區土地所有權人原有土地與新分
        配土地對照清冊一紙為證。然查：被上訴人所有黃厝段
        第五六三地號土地，重劃前為林子頭段林子頭小段第二
        五七之一、二五七之四地號土地，重劃前後之面積均為
        三九六○平方公尺，有土地登記謄本、斗六地政事務所
        93斗地四字第0930004873號函在卷為憑。況且直轄市
　　　　或縣 (市)主 管機關應於辦理重劃時重新查定重劃區區地價，作為土地分配及差額、補償之依據。
　　　　重劃土地之分配，按各宗土地原來面積，扣除應負擔之
  　　　農路、水路用地及抵付工程費用之土地，按重新查定之
    　　單位區段地價，折算成應分配之總地價，再按新分配區區地價折算面積，分配予原所有權人。但限於實
        際情形，應分配土地之一部或全部未達最小坵塊面積不
        能妥為分配者，得以現金補償之。土地所有權人對於重
　　　　劃區土地之分配如有異議，應於公告期間向該管直轄市
　　　　或縣 (市)主 管機關以書面提出，該管直轄市或縣 (市
  　　　)主 管機關應予查處。其涉及他人權利者，並應通知其
    　　權利關係人予以調處。土地所有權人對主管機關之調處
      　如有不服，應當場表示異議。經表示異議之調處案件，
        主管機關應於五日內報請上級機關裁決之。農地重劃後
　　　　分配於原土地所有權人之土地，自分配確定之日起，視
　　　　為其原有土地。農地重劃條例第二十一條、第二十六條
 　 　　第一項、第二十七條定有明文。是經辦理農地重劃區域
　      內之土地，因需負擔農路、水路用地及抵付工程費用之
        土地，而按重新查定之單位區段地價，折算成應分配之
        總地價，再按新分配區區地價折算面積，分配予
        原所有權人。因此，重劃前後之土地面積若有不相符情
        事，亦屬常見。上訴人執此抗辯，亦不足採。此外，上
        訴人復未能舉證說明地籍圖所示土地界址有何錯誤情事
　　　　，則其所辯，尚難信為真實，應認被上訴人主張兩造相
　　　  鄰土地之界址即為現今地籍圖所示者為真實。
四、又系爭土地上之豬舍確係被上訴人所有，已據其於原審中陳
    稱「地號五八三土地是我去年買下的，連同其上的豬舍我都
    買下，豬舍所有權是我，所以與林加富其他繼承人無關」等
    語（見原審卷宗第120 頁），是其抗辯土地上之豬舍為其祖
    父所建等語，顯無理由。
五、按所有人對於無權占有或侵奪其所有物者，得請求返還之。
　　對於妨害其所有權者，得請求除去之，民法第七百六十七條
    訂有明文。從而被上訴人本於所有權之權能，請求上訴人拆
    除系爭土地上建物並返還土地，洵屬有據，應予准許。原審
    據以判決上訴人拆屋還地，並酌定相當之擔保金額後為准予
    假執行之宣告，於法並無不合，上訴意旨指摘原判決不當。
    求予廢棄改判，為無理由，應予駁回其上訴。
六、上訴人請訊問證人劉登中、張茂城、張昭勇、黃炳松、黃國
    雄部分，均欲在證明系爭土地辦理地籍重整時確有行政瑕疵
    之情，然普通法院與行政機關間基於權力分立必須相互尊重
    彼此權限之行使，本件既非屬國家賠償訴訟事件，則就行政
    機關辦理地籍重整有無瑕疵一事，本院並無審究之權限，亦
    與本件判決結果不生影響，爰不予調查，併此敘明。
七、據上論結，本件上訴為無理由，依民事訴訟法第四百三十六
    條之一第三項、第四百四十九條第一項、第七十八條，判決
    如主文。
中　　華　　民　　國　　94　　年　　4 　　月　　20　　日
                  民事第一庭    審判長　  蕭守田
                                法  官　  邱瑞裕
                                法  官    鍾貴堯
以上正本係照原本作成
本件不得上訴
中　　華　　民　　國　　94　　年　　4 　　月　　20　　日
                                書記官    蔡嘉萍
